臺灣苗栗地方法院交通事件裁定　　　　100年度交聲字第239號
原處分機關　交通部公路總局新竹區監理所苗栗監理站
異　議　人
即受處分人　林昭琦
上列異議人即受處分人因違反道路交通管理處罰條例案件，對於
交通部公路總局新竹區監理所苗栗監理站於民國100 年7 月7 日
所為之竹監苗字第裁54-F00000000號處分（原舉發案號：苗縣警
交字第F00000000），聲明異議，本院裁定如下：
    主  文
原處分關於罰鍰新臺幣參仟元部分撤銷。
前項撤銷部分，林昭琦汽車所有人牌照破損，不報請公路主管機
關補發、換發或重新申請，處罰鍰新臺幣參佰元，並應補換牌照
。
    理  由
一、原處分意旨略以：異議人即受處分人林昭琦所有車牌號碼HP
    B-473 號重型機車，於民國100 年5 月21日18時30分許，由
    第三人李珍足騎乘行經苗栗縣苗栗市○○路236 號前處，為
    苗栗縣警察局交通警察隊警員舉發「1.損毀牌照『B 』字不
    能辨認；責令換牌。2.變更車身顏色未辦理異動」違規；嗣
    異議人於舉發通知單所載期限內到案申訴表示不服舉發，經
    原處分機關函請原舉發單位查覆後，仍認異議人有上開違規
    行為明確，乃依道路交通管理處罰條例第13條第1 款、第16
    條第1 項第1 款暨違反道路交通管理事件統一裁罰基準及處
    理細則第41條第4 項規定，於100 年7 月7 日裁處異議人罰
    鍰新臺幣（下同）3,900 元（損毀牌照罰3,000 元，變更車
    身顏色未辦理異議罰900 元），責令換領牌照或改正，原處
    分並無不法等語。
二、異議意旨略以：異議人於違規時、地被攔查時，已經黃昏，
    警察告知車牌損毀，不能辨認，所以開立罰單，惟異議人覺
    得此輛機車已使用近20年，車號難免掉漆，實屬自然現象，
    並無故意或刻意損毀、破壞，如果不能辨識，怎麼可以驗車
    ？為此向法院聲明異議，請求撤銷原處分關於損毀牌照之處
    罰等語（按：異議人對於原舉發單位舉發其變更車身顏色未
    辦理異動之違規事實不爭執，僅就原處分關於損毀牌照之違
    規事實及處罰之部分聲明不服，至原處分關於變更車身顏色
    未辦理異動處罰鍰900 元之部分則未據異議人聲明異議，是
    本院僅就原處分關於損毀牌照之違規事實及處罰之部分予以
    審究，合先敘明）。
三、按交通法庭認為聲明異議有理由或聲明異議雖無理由而原處
    分不當或違法者，應以裁定將原處分經聲明異議部分撤銷，
    並自為裁定，道路交通事件處理辦法第19條前段規定甚明。
四、次按汽車行駛有下列情形之一者，處汽車所有人新臺幣2,40
    0 元以上4,800 元以下罰鍰，並責令申請換領牌照或改正：
    一損毀或變造汽車牌照、塗抹污損牌照，或以安裝其他器具
    之方式，使不能辨認其牌號，道路交通管理處罰條例（下稱
    同條例）第13條第1 款定有明文。再按汽車行駛有下列情形
    之一者，處汽車所有人新臺幣300 元以上600 元以下罰鍰，
    並責令改正、補換牌照或禁止其行駛：一牌照遺失或破損，
    不報請公路主管機關補發、換發或重新申請，同條例第14條
    第1 款亦定有明文。前開二規定，均規範汽車牌照損毀（或
    破損）之情形，所不同者，乃在於前開條例第13條第1 款條
    文之「損毀汽車牌照」，係與「變造」、「塗抹污損」、「
    安裝其他器具之方式，使不能辨認其牌照」等情形併列；而
    前開條例第14條第1 款條文之「牌照破損」，則與「牌照遺
    失」之情形併列。另同條第3 款復規範「號牌污穢，不洗刷
    清楚或為他物遮蔽，非行車途中因遇雨、雪道路泥濘所致」
    之違規情形。二者併列以觀，顯見第13條第1 款所謂「損毀
    汽車牌照」，係指故意將汽車牌照損毀之情形，因此種違規
    行為，通常具有積極逃免交通稽查或刑事偵查之目的，惡害
    較大；而第14條第1 款之「牌照破損」，則係牌照非因汽車
    所有人或駕駛人故意損毀而破損後，延不申請換發，導致交
    通稽查困難之情形，較之前開規定，惡害較輕。準此，遇有
    汽車牌照破損之情形，應視該牌照破損之結果是否為汽車所
    有人或駕駛人故意造成，分別適用不同規定，如無積極證據
    可認汽車所有人或駕駛人有故意毀損汽車牌照行為，自僅能
    適用前開條例第14條第1 款之規定，對於汽車所有人予以科
    罰。又前開條例14條第1 款所規定之「牌照破損」，應係包
    括牌照外形之殘破及牌號褪色等情形。
五、經查：
(一)、異議人所有車牌號碼HPB-473 號重型機車，於上揭時、地為
    警掣單舉發「損毀牌照『B 』字不能辨認；責令換牌」違規
    乙節，固有苗栗縣警察局苗縣警交字第F00000000 號舉發違
    反道路交通管理事件通知單1 份及採證照片5 張在卷可稽，
    惟異議人否認其有上開違規行為，並以前詞置辯。
(二)、經本院檢視卷附之採證照片（見本院卷第11頁），上開車輛
    之號牌確有掉漆、褪色之情形，其上號碼「B 」之顏色已由
    原先之黑色變成與底色相近之白色，惟未見有任何人為刮除
    、去漆之明確痕跡。又審酌前開機車係於83年7 月出廠（見
    本院卷第28頁之「機車車籍查詢」），距舉發之時（即100
    年5 月21日），已達16年餘，核屬老舊之機車無疑，則於歷
    經多年之風吹、雨淋、日曬，衡情非無可能造成上開掉漆、
    褪色之情況，是異議人陳稱該車老舊，車號難免掉漆，實屬
    自然現象，並無故意或刻意損毀、破壞，並非全然無據，堪
    可憑採。
(三)、另異議人於100 年5 月30日經監理單位檢驗該車輛合格，此
    有交通部公路總局新竹區監理所苗栗監理站機踏車檢驗紀錄
    表1 紙在卷可稽（見本院卷第29頁）。倘其牌照確有污損不
    能辨識之情形，理應無法通過車輛之檢驗，則異議人主觀上
    認知其牌照並無污損不能辨識之情形而續懸掛該牌照並行駛
    於道路上，應無積極逃免交通稽查或刑事偵查之動機，而有
    故意毀損車牌之必要。況觀之系爭車輛車牌螺絲處，確已呈
    現嚴重鏽蝕狀況，並有鏽蝕水漬，而該車輛於83年間即領牌
    使用，業如前述，顯見該車牌確實有長期使用而致鏽蝕情形
    。且果若該車牌掉漆部分為異議人故意所致，何以於刮除原
    本黑色漆面時而未同時刮除該車牌白色底漆部分，並於車牌
    上亦未見有何明顯刮損痕跡？再者，參諸該車所餘號碼大致
    無缺，殊難遽謂異議人有故意毀損機車牌照之違規行為。此
    外，別無其他積極證據可認定本件係由異議人故意損毀車輛
    號牌而造成，自不能遽依道路交通管理處罰條例第13條第1
    款之規定相繩。
(四)、異議人雖非有故意毀損機車牌照之違規行為，已如前述，惟
    依上開牌照之狀況，於靜態近距離拍攝固仍可辨識，然若於
    騎乘之動態中，復涉及光線、視線之差異，就肉眼或科學儀
    器之辯識過程均明顯產生不利之影響，足認異議人所有之上
    開重型機車於前揭時、地行駛時，其牌照確實有破損而達難
    以辨識，致妨害道路交通主管機關透過號牌管理、取締、稽
    查車輛之情。且異議人自承其車輛之號牌確有掉漆之情形，
    堪認異議人明知其車輛牌照之牌號已經嚴重褪色，猶不即向
    公路主管機關申請換發或重新申請而行駛，實已構成道路交
    通管理處罰條例第14條第1 款之「汽車行駛有牌照破損，不
    報請公路主管機關換發」之違規行為甚明，自應依法論科。
六、綜上所述，異議人確有道路交通管理處罰條例第14條第1 款
    之違規行為，原處分機關徒以異議人毀損其所有上開車輛之
    牌照，逕以同條例第13條第1 款規定裁罰，顯有未當。異議
    人聲明異議，請求撤銷原處分免罰，固無理由，然原處分既
    有如上不當之處，自應由本院將原處分撤銷。惟異議人因有
    前述同條例第14條第1 款之違規行為，並於應到案日期前到
    案接受裁決，則應另依違反道路交通管理事件統一裁罰基準
    表，裁處異議人如主文第2 項所示，以資適法。至原處分機
    關異議人有變更異動不依規定申報登記之違規行為裁處罰鍰
    900 元之部分，異議人既未聲明異議，自不在本院審查範圍
    ，本院爰不予審究，附此敘明。
七、據上論斷，應依道路交通管理處罰條例第87條第2 項，道路
    交通事件處理辦法第19條前段規定，裁定如主文。
中    華    民    國   100    年    8     月    31    日
                  交通法庭  法  官  周靜妮
以上正本證明與原本無異。
如不服本裁定應於送達後5 日內向本院提出抗告狀。
                            書記官  巫  穎
中    華    民    國   100    年    8     月    31    日